臺灣高雄地方法院刑事判決　　　　　　　95年度易字第2566號
公　訴　人　臺灣高雄地方法院檢察署檢察官
被　　　告　丙○○
上列被告因恐嚇案件，經檢察官提起公訴（95年度偵字第24164
號），本院判決如下：
    主  文
丙○○以加害生命、身體之事，恐嚇他人致生危害於安全，處拘
役伍拾日，如易科罰金，以銀元佰元即新臺幣玖佰元折算壹日
。
    事  實
一、丙○○與甲○○因有金錢糾紛，雙方數度發生嚴重爭執，丙
    ○○竟基於恐嚇危害他人安全之犯意，於民國95年6 月28日
    下午5 時40分許，騎乘機車至位於高雄縣大樹鄉○○村○○
    路53-1號甲○○之住處前，對甲○○告以「我欠你，我給你
    壓死，我欠你啦（機車撞門聲）…你別跑，我欠你呢；要壓
    死你呢…我怕你這個不孝小孩，你這種人不差你一個（台語
    ）」之加害生命、身體言語恐嚇甲○○，使其心生畏懼，致
    生危害於安全。嗣經甲○○報警處理，而查獲上情。
二、案經甲○○訴由高雄縣政府警察局仁武分局報告臺灣高雄地
    方法院檢察署檢察官偵查起訴。
    理  由
壹、程序方面（證據能力有無部分）：
一、被告丙○○爭執證人即告訴人甲○○於警詢所為陳述之證據
    能力，因證人甲○○業經於本院審理中傳喚到庭作證，而其
    於本院審判期日所為之證述情節，核與其於警詢中所為之陳
    述互核一致，因而與刑事訴訟法第159 條之2 所規定：「被
    告以外之人於司法警察調查中所為之陳述，與審判中『不符
    』時，其先前之陳述具有較可信之特別情況，且為證明犯罪
    事實存否所必要者，得為證據」之要件不符，亦核無刑事訴
    訟法第159 條之3 、之4 或之5 所規定之傳聞法則例外之情
    形，本院因認證人甲○○於警詢所為之陳述，應無證據能力
    ，惟仍得做為彈劾證據使用。
二、按刑事訴訟法第165 條之1 第2 項規定：「錄音可為證據者
    ，審判長應以適當之設備，顯示聲音，使當事人、代理人、
    辯護人或輔佐人辨認或告以要旨」，乃就新型態證據之開示
    、調查方法而為之規定；所謂「以適當之設備，顯示」，通
    常以勘驗為之，重在辨別錄音聲音之同一性，兼及錄音內容
    之真實性。依據錄音結果予以翻譯而製作之譯文，乃該錄音
    內容之顯示，此為學理上所稱之派生證據，屬於文書證據之
    一種。此於被告或訴訟關係人對其譯文之真實性發生爭執或
    有所懷疑時，法院應依刑事訴訟法第165 條之1 第2 項規定
    勘驗該錄音帶踐行調查證據之程序，以確認該錄音聲音是否
    為本人及其內容與譯文之記載是否相符（最高法院96年度台
    上字第1869號判決參照），查被告雖否認卷附錄音帶之真實
    性，認屬告訴人所偽造之證據，應無證據能力，惟該錄音帶
    之內容業經本院依職權勘驗，有本院96年3 月5 日筆錄在卷
    可按，經告訴人指稱錄音帶中之女聲係其所言，地點是在其
    住處（見本院卷第25頁），再由錄音帶下列對話內容觀之：
    「男：3 萬領一領快拿來還一還啦！3 萬啦，3 萬塊來還一
    還啦！」；「男：你這麼凹蠻有的沒的，告傷害，假腳痛…
    叫醫院幫你上藥…有的沒有的，我告訴你啦，我最不怕別人
    告了啦」；「女：火災…你自己…我欠人的我就補完了。男
    ：告我沒有起訴啊，告沒證沒據的，就不起訴啊。」（見本
    院卷第23、24頁），核與被告迭於警詢、偵訊及本院審理中
    多次供稱：約12年前，甲○○告伊點火發生火災，經檢察官
    不起訴處分後，91年間，甲○○在要伊賠償鳳梨園被火燒之
    損失，當時伊便說3 萬元係要借甲○○，並非做火災之賠償
    ；因告訴人欠伊3 萬元，因此碰到告訴人便問要不要還錢等
    語（見警卷第2 頁、95年度偵字第24164 號偵查卷宗第11頁
    、本院卷16頁），復於本院審理中供陳：告訴人曾就豬舍火
    燒之事，對伊向檢察官提起告訴，後經檢察官為不起訴處分
    等語（見本院卷第41頁）相符，又查告訴人於提起本件恐嚇
    告訴前，確曾檢附大東醫院之診斷證明書（上載「左足背挫
    瘀腫2 ×2 公分，疑蹠骨骨折」），至高雄縣政府警察局仁
    武分局溪埔派出所就被告因前開金錢糾紛，騎車衝撞致其受
    傷一事，提出傷害告訴，有詢問筆錄及上開醫院診斷證明書
    各1 份附卷可證（見警卷第6 至8 頁、第10頁），綜上各情
    ，足徵勘驗筆錄內所載之對話內容均與被告於警詢、偵訊、
    本院審理中之供述相符，並有前揭事證可佐，被告前揭辯稱
    本件卷附錄音帶係屬偽造，錄音帶中之聲音非其所言云云，
    顯非足採，此外，本院認卷附錄音內容足以真實反應被告與
    告訴人間之對話內容、聲音，又經本院依前揭法律規定當庭
    勘驗，應非屬傳聞證據，從而，卷附錄音帶及前揭勘驗筆錄
    自均有證據能力。
貳、實體方面：
一、訊據被告固承認有與告訴人因金錢糾紛而起爭執之事實，惟
    否認有何恐嚇犯行，辯稱：伊與告訴人係鄰居，但從未去過
    告訴人之住處，且未曾對告訴人恐嚇云云，經查：
  (一)證人即告訴人甲○○於本院審理中證稱：與被告是鄰居，因
    十幾年前之事而有金錢糾紛，於案發時那段時間，被告每隔
    2 天便會來跟伊要錢，被告當天騎摩托車至伊住處，並說如
    果出來要撞死伊，且一直罵伊，令伊很害怕等語（見本院卷
    第35、36頁），核與其於偵訊中證稱：被告於前揭時地，對
    伊說要開車撞死伊等情節相符（見上開偵卷第23頁）；且被
    告曾對告訴人云：「我欠你，我給你壓死，我欠你啦（機車
    撞門聲）…你別跑，我欠你呢；要壓死你呢…我怕你這個不
    孝小孩，你這種人不差你一個（台語）」等語，業經本院於
    準備程序中當庭勘驗卷附錄音帶無訛（見本院卷第25頁），
    參以被告自承與告訴人間存有金錢糾紛，遇見告訴人時，曾
    要求告訴人還錢，且告訴人前因豬舍火災之事對其提出告訴
    等情，業均敘明如前，足徵被告既急欲向告訴人索討欠款，
    又與告訴人間多年來曾因大小糾紛而多次對簿公堂，是被告
    與告訴人對話之時，因盛怒之下而口出惡言，甚而為前揭恐
    嚇之言詞，原非不可想像，而與常情相符。況證人甲○○於
    警詢迄本院審理中就被告恐嚇之情節均指訴歷歷，且前後證
    述一致，並有前揭事證可佐，顯見告訴人所為指訴應非子虛
    ，足堪採認。
  (二)按刑法第305 條「以加害生命、身體、自由、名譽、財產之
    事，恐嚇他人致生危害於安全」，所謂「致生危害於安全」
    係指因行為人之恐嚇行為使被害人內心產生恐懼而言，而被
    害人是否感到恐懼，則應綜合被害人之主觀認知，與行為人
    所傳達之恐嚇訊息內容、社會上一般人接獲該訊息會產生之
    心理感受等客觀情況加以衡量。衡諸被告前揭言語所使用諸
    如「我給你壓死，我欠你啦（機車撞門聲）…你別跑」（台
    語）、「要壓死你呢…我怕你這個不孝小孩，你這種人不差
    你一個」（台語）等將加害於他人之生命、身體安全之字句
    ，依一般社會常情，一般人聽聞上開言語，均能認識此乃加
    害生命、身體之惡害通知，在客觀上顯已足使人心生畏懼，
    且告訴人於本院審理時亦證稱：被告當天說如果伊出來要撞
    死伊，且一直罵，伊很害怕等語明確（見本院卷第36頁）。
    參以本院當庭勘驗卷附錄音帶之內容，足見被告當時所言多
    屬不堪入耳之穢語，語氣已難平和，依此言談舉措觀之，已
    足使人認其非無使用暴力之可能，益徵告訴人確因被告以前
    開加害生命、身體之言語加以恐嚇，心生恐懼畏怖而危害其
    安全無疑。
  (三)綜上所述，本件事證明確，被告犯行洵堪認定，應予依法論
    科。
二、論罪科刑：
  (一)查被告行為後，刑法業於94年2 月2 日經總統以華總一義字
    第09400014901 號令修正公布，並於95年7 月1 日施行，刑
    法施行法第1 條之1 亦於95年6 月14日經總統以華總一義字
    第09500085181 號令公布施行，參酌最高法院95年5 月23日
    刑事庭第8 次會議決議，修正後刑法第2 條第1 項之規定，
    係規範行為後法律變更所生新舊法律比較適用之準據法，於
    修正後刑法施行後，應適用修正後刑法第2 條第1 項之規定
    ，為「從舊從輕」之比較。另於比較時應就罪刑有關之共犯
    、未遂犯、想像競合犯、牽連犯、連續犯、結合犯，以及累
    犯加重、自首減輕暨其他法定加減原因（如身分加減）與加
    減比例等一切情形，本於統一性及整體性原則，綜其全部罪
    刑之結果而為比較。茲為新舊法比較如下：
  1.修正前刑法第305 條恐嚇危害安全罪之法定刑為2 年以下有
    期徒刑、拘役或銀元三百元以下罰金，且依修正前刑法第33
    條第5 款規定罰金數額應為銀元一元以上。惟依刑法施行法
    第1 條之1 規定，修正後之法定刑度應為「6 月以下有期徒
    刑、拘役或新台幣一萬五千元以下罰金」，而修正後刑法第
    33條第5 款提高罰金數額為新台幣一千元以上，並以百元計
    算之。是以該罪修正後關於有期徒刑、拘役等自由刑雖未加
    以變更，惟就罰金數額下限則予以提高，故修正後之法律效
    果對行為人而言較屬不利。
  2.被告行為時之刑法第41條第1 項前段規定：「犯最重本刑為
    5 年以下有期徒刑以下之刑之罪，而受6 個月以下有期徒刑
    或拘役之宣告，因身體、教育、職業、家庭之關係或其他正
    當事由，執行顯有困難者，得以1 元以上3 元以下折算1 日
    ，易科罰金。」關於易科罰金之折算標準，修正前罰金罰鍰
    提高標準條例第2 條前段（自95年7 月1 日起已刪除）規定
    ，就其原定數額提高為100 倍折算1 日，則本件被告行為時
    之易科罰金折算標準，應以銀元300 元折算1 日，經折算為
    新臺幣後，即應以新臺幣900 元折算1 日。惟修正後刑法第
    41條第1 項前段規定改為：「犯最重本刑為5 年以下有期徒
    刑以下之刑之罪，而受6 個月以下有期徒刑或拘役之宣告者
    ，得以新臺幣1 千元、2 千元或3 千元折算1 日，易科罰金
    。」比較修正前後易科罰金之折算標準，以修正前之規定較
    有利於被告，依刑法第2 條第1 項前段，應適用修正前刑法
    第41條第1 項前段規定，定其折算標準。
  3.綜上，依修正後刑法第2 條第1 項前段規定，本件自應適用
    修正前刑法之相關規定及易科罰金之折算標準予以論罪科刑
    ，至刑法第305 條之規定法定刑度並未變更，自無新舊法比
    較之問題，附此敘明（有關易刑處分部分之規定，並無整體
    比較適用之問題，縱為割裂適用，亦與最高法院95年度第8
    次刑庭決議不相違背；又刑法施行法第1 條之1 之修正與罰
    金罰鍰提高標準第1 條前段之規定間並無新舊法比較之問題
    ，應逕適用刑法施行法第1 條之1 之規定，此有臺灣高等法
    院暨所屬法院95年12月13日法律座談會第2 、3 、6 、18號
    提案可資參照）。
  (二)核被告所為，係犯刑法第305 條之恐嚇危害安全罪。爰審酌
    被告為智識成熟之成年人，且已逾耳順之年，不思以理性、
    合法之途徑溝通解決與告訴人間之金錢債務等糾紛，竟動輒
    對告訴人惡言相向，甚而以前開加害生命、身體之言語恐嚇
    告訴人，致告訴人心生畏懼，危害其安全，事後猶飾詞卸責
    ，否認犯行，犯罪後態度欠佳，又迄今未與告訴人達成和解
    ，難認有悔意，惟兼衡被告未曾因其他犯罪，而受有期徒刑
    以上宣告之前科紀錄，有臺灣高等法院被告前案紀錄表1 份
    附卷可按，素行尚可，及其恐嚇言語所造成告訴人畏怖之程
    度、犯罪之動機等一切情狀，量處如主文所示之刑，並諭知
    易科罰金之折算標準，以示儆懲。
據上論斷，應依刑事訴訟法第299 條第1 項前段，刑法第2 條第
1 項前段、第305 條，修正前刑法第41條第1 項前段，刑法施行
法第1 條之1 ，修正前罰金罰鍰提高標準條例第2 條，判決如主
文。
本案經檢察官乙○○到庭執行職務。
中　　華　　民　　國　　96　　年　 　5　　月　　 2　　日
                  刑事第十庭    審判長法　官  陳玉聰
                                      法  官  莊珮吟
                                      法  官  鄭凱文
以上正本證明與原本無異。
如不服本判決，應於收受送達後10日內向本院提出上訴書狀。
中　　華　　民　　國　　96　　年　　5 　　月 　　3  　日
                                      書記官  林慧芬
附錄本案論罪科刑法條：
中華民國刑法第305 條
以加害生命、身體、自由、名譽、財產之事，恐嚇他人致生危害
於安全者，處2 年以下有期徒刑、拘役或3 百元以下罰金。
